臺灣花蓮地方法院民事裁定
110年度監宣字第150號
聲  請  人  呂建都    

代  理  人  鄭道樞律師  
            許正次律師
相  對  人  呂建郎    
                        居花蓮縣○○鄉○里村○里路000號                            (國軍花蓮總醫院一般護理之家)

利害關係人  趙明英    

上列當事人間監護宣告事件，本院裁定如下：
    主    文
宣告呂建郎（男，民國00年0月00日生，身分證統一編號：Z0000
00000號）為受監護宣告之人。
選定呂建都（男，民國00年0月0日生，身分證統一編號：Z00000
0000號)為受監護宣告之人之監護人。
指定趙明英（女，民國00年00月0日生，身分證統一編號：Z0000
00000號）為會同開具財產清冊之人。
聲請費用新臺幣壹仟元由受監護宣告之人負擔。
    理   由
一、聲請意旨略以：聲請人呂建都為相對人呂建郎之長兄。相對
    人因罹患腦性麻痺，已不能為意思表示或受意思表示或辨識
    其意思表示之效果，爰依法聲請宣告相對人為受監護宣告之
    人，併選定相對人之母趙明英為監護人、指定聲請人呂建都
    為會同開具財產清冊之人等語，並提出親屬系統表、戶籍謄
    本、診斷證明書、同意書、印鑑證明等件為證。
二、監護宣告部分：
（一）按對於因精神障礙或其他心智缺陷，致不能為意思表示或
      受意思表示，或不能辨識其意思表示之效果者，法院得因
      本人、配偶、四親等內之親屬、最近一年有同居事實之其
      他親屬、檢察官、主管機關、社會福利機構、輔助人、意
      定監護受任人或其他利害關係人之聲請，為監護之宣告，
      民法第14條第1 項定有明文。查本件聲請人係相對人之長
      兄，有戶籍謄本在卷可考（見本院卷第21頁、第23頁），
      本件聲請於法相符，先予敘明。
（二）本院在鑑定人國軍花蓮總醫院（下稱國軍醫院）劉耀文醫
      師前訊問相對人，審驗相對人之心神狀況，相對人對本院
      之提問未有反應，此有調查筆錄在卷足憑（見本院卷第90
      頁至第91頁）。又該院精神鑑定報告書略以：相對人鑑定
      時生命跡象穩定，肢體變形無法正常活動。經認知功能檢
      測，時間定向感與實際有較明顯落差，非語文智力表現顯
      著低於平均。評估相對人日常生活需旁人完全照顧，本身
      完全無自我照顧能力，經濟活動能力嚴重缺損，難與他人
      建立有意義之互動。鑑定結果認相對人有智能發展障礙症
      ，完全不能為意思表示或受意思表示或辨識意思表示之效
      果，難有回復之可能性等語，此有國軍醫院111年1月10日
      醫花醫勤字第1110000369號函暨精神鑑定報告書在卷可參
      （見本院卷第103頁至第107頁）。足認相對人因腦性麻痺
      、智能發展障礙症，已無日常生活自理能力，且經專業醫
      師研判相對人應已至完全不能為意思表示或受意思表示或
      辨識其意思表示效果之程度，故本件聲請為有理由，應予
      准許，爰宣告呂建郎為受監護宣告之人。
三、選任監護人及開具財產清冊之人部分：
（一）按受監護宣告之人應置監護人。法院為監護之宣告時，應
      依職權就配偶、四親等內之親屬、最近一年有同居事實之
      其他親屬、主管機關、社會福利機構或其他適當之人選定
      一人或數人為監護人，並同時指定會同開具財產清冊之人
      。法院為前項選定及指定前，得命主管機關或社會福利機
      構進行訪視，提出調查報告及建議。監護之聲請人或利害
      關係人亦得提出相關資料或證據，供法院斟酌。法院選定
      監護人時，應依受監護宣告之人之最佳利益，優先考量受
      監護宣告之人之意見，審酌一切情狀，並注意下列事項：
      (1)受監護宣告之人之身心狀態與生活及財產狀況。(2)受
      監護宣告之人與其配偶、子女或其他共同生活之人間之情
      感狀況。(3) 監護人之職業、經歷、意見及其與受監護宣
      告之人之利害關係。(4) 法人為監護人時，其事業之種類
      與內容，法人及其代表人與受監護宣告之人之利害關係。
      民法第1110條、第1111條、第1111條之1 分別定有明文。
      家事事件法第176 條第1 項明定家事事件法第106 條於聲
      請監護宣告事件準用之，即法院為審酌受監護人之最佳利
      益，得徵詢主管機關或社會福利機構之意見，請其進行訪
      視或調查，並提出報告及建議。又監護宣告之裁定，應同
      時選定監護人及指定會同開具財產清冊之人，並附理由；
      法院為前項之選定及指定前，應徵詢被選定人及被指定人
      之意見，家事事件法第168 條第1 項、第2 項亦有明定。
（二）相對人呂建郎受監護宣告，本院應依職權選任監護人。本
      院依職權囑託維安社會工作師事務所進行訪視，據覆略以
      ：相對人自幼被診斷為腦性麻痺，現於花蓮國軍醫院護理
      之家接受長期照護，由聲請人擔任機構聯絡人，與機構合
      作順暢，且能固定前往探視相對人，評估相對人受照護情
      形佳。又聲請人長期承擔家庭照顧責任，協助處理相對人
      照顧、醫療等相關事宜，對於相對人受照護情形與機構合
      作內容均相當瞭解，評估聲請人照顧能力佳，亦有擔任監
      護人之意願，故建議由聲請人擔任相對人之監護人或由聲
      請人與相對人之母共同擔任監護人等語，此有維安社會工
      作師事務所110年11月19日維安監宣字第1101130號函暨成
      年人之監護宣告案件之訪視評估報告在卷可參（見本院卷
      第75頁至第86頁） 。
（三）本院審酌上開訪視評估報告，認聲請人為相對人之長兄，
      係相對人事務之主要處理者，能以相對人之最佳利益考量
      ，安排相對人之照護計畫，並對於相對人醫療照護狀況與
      機構合作內容均有相當程度之瞭解，亦有意願擔任相對人
      之監護人，復考量利害關係人即相對人之母趙明英年事已
      高，就相對人照護事務之處理上恐難以親力親為，且長年
      來亦多交由聲請人協助為之，其自身對於相對人受照護之
      情形反而不甚瞭解，故本院認由聲請人單獨擔任監護人，
      而由利害關係人擔任會同開具財產清冊之人，從旁協助聲
      請人處理相對人相關事務，較能符合受監護宣告之人之最
      佳利益，爰選定聲請人呂建都為監護人，指定利害關係人
      趙明英為會同開具財產清冊之人，如主文第2項、第3項所
      示。
（四）末按民法第1113條準用同法第1099條之規定，於監護開始
      時，監護人呂建都對於受監護宣告人呂建郎之財產，應會
      同利害關係人趙明英，於2 個月內開具財產清冊陳報法院
      ，併此敘明。
四、依家事事件法第164 條第2 項裁定如主文。
中　　華　　民　　國　　111 　年　　1 　　月　　12　　日
                     家事法庭   法  官  陳淑媛
以上正本係照原本作成。
如對本裁定抗告，須於裁定送達後10日之不變期間內，向本院提
出抗告狀，並繳納抗告費新臺幣1,000元。　　　　　　　　　
中　　華　　民　　國　　111 　年　　1 　　月　　13　　日
                                書記官  鄭嘉鈴